# 合并报表债权债务抵消问题

提问人：wx_615e71065178 时间：2021-10-07 12:09:06
如果A公司以 5000 万元从外部单位购买它在A公司子公司债权 1 亿元，购买后A公司挂其他应收款-子公司 5000 万元，但是子公司挂其他应付款-A公司 1 亿元，合并报表时只能抵消 5000 万元，剩余 5000 万元咋处理，抵消完合并报表层面相当于A公司欠A公司 5000 万元（子公司其他应付款-A公司剩余 5000 万元未抵消），麻烦陈版主及各位老师指点一下，有什么相关政策和解释为依据，谢谢

回答人：chenyiwei
这种情况，站在合并主体的角度，相当于以 5000 万元结算了 1 亿元的债务，差额 5000 万元是合并报表层面的债务豁免收益，可以列入合并报表层面的投资收益。类似于合并报表范围内公司A购入公式B发行在外的债券时的抵销处理。
但是，鉴于本次收购债权的折价幅度达到50%，故需关注该交易的合理性，例如是否系从关联方购入该债权（涉及权益性交易）或者该子公司的偿债能力已经显著恶化。如果是后者，应关注该子公司的持续经营能力，以及该子公司个别报表层面和母公司合并报表层面对该子公司的资产减值计提是否充分、合理。

提问人：wx_615e71065178 时间：2021-10-11 21:33:04
谢谢陈版主，如果A公司从外单位一起购入B公司股权和债权，假设购买了B公司百分百股权，A公司还是以 5000 万购买了 1 亿债权（B公司欠外单位债务 1 亿元），形成非同一控制下的企业合并，那合并报表时，购买债权差额如何处理，需要冲购买日确认的商誉吗，这个有没有准则或解释可以参考，麻烦陈版主了

回答人：chenyiwei
如果是一揽子交易处理，则取得债权按公允价值入账，其余对价为股权投资成本（购买成本），据此计算商誉。